【裁判字號】    90,抗,452
【裁判日期】    900924
【裁判案由】    傷害等
【裁判全文】
臺灣高等法院刑事裁定                                九十年度抗字第四五二號
    抗 告 人即
    自  訴  人  甲○○
    被      告  乙○○
右列抗告人因傷害等案件，不服臺灣基隆地方法院中華民國九十年七月二十日裁定（
九十年度自字第三四號）提起抗告，本院裁定如左：
    主  文
抗告駁回。
    理  由
一、本件自訴意旨如附件所載。
二、本件抗告意旨略以：被告承認對自訴人上手銬，自訴人之手部受傷亦是事實。被
    告雖辯稱是戶政事務所報案，惟被告並未提出報案單以証其說。且自訴人並未當
    其面將文宣掃落一地。而戶政事務所為法人，如何告自訴人？被告為第一分局警
    備隊員，並無受理報案之權，當時亦非值班警員，顯係私自擅離職所非法逮捕抗
    告人。另証人鍾岳微、鄭景安之証言均屬不實云云。
三、按法院或受命法官，得於第一次審判期日前訊問自訴人、被告及蒐集或調查證據
    。該項訊問及調查結果，如認為案件有刑事訴訟法第二百五十二條至第二百五十
    四條之情形者，得以裁定駁回其自訴，同法第三百二十六條第三項規定甚明。而
    犯罪嫌疑不足，即屬同法第二百五十二條第十款所定之情形。
四、訊之被告乙○○堅決否認有何公務員利用職務上之權力、機會、方法傷害及妨害
    自由等犯行，並辯稱：當天是戶政事務所報案，伊（與同事）去處理，到現場時
    ，發現自訴人將戶政事務所文宣掃落一地，戶政所說要告他，因此才請求支援。
    後來要將他帶到忠二路派出所時，他抗拒，伊只好逮捕他，將他銬上手銬，並未
    打他等語。經查自訴人聲請訊問之證人鍾岳微（即基隆市警察局第一分局忠二路
    派出所警員）到庭結證稱：伊是支援的警力，在現場看到文宣掉落一地，伊問戶
    政所，他們說自訴人在現場把資料灑滿地，伊就問戶政所人員誰弄的，他說自訴
    人弄的，要告他，伊等就以妨害公務及毀損公物將他送地檢署。伊與被告及王炳
    坤要將自訴人帶回派出所，上手銬時自訴人不太配合等語（見原審卷第七十頁）
    。而證人鄭景安（基隆市仁愛區戶政事務所戶籍員）亦於另案（即台灣基隆地方
    法院八十九年度易字第七六一號）調查中結證稱：他（指自訴人）下午二點多就
    來，說要申請謝坤祺的資料，伊沒有准許‧‧‧他一直說為何不可以，‧‧‧就
    在那裡爭執很久，一直未離開，在辦公室大喊大叫，又壹個壹個的將辦公桌上的
    贈閱資料亂丟。伊等請警員過來處理，警員來的時候，警員好心跟他講，請他離
    開戶政事務所，他不肯離開，又和警員拉扯等詞（見原審卷第四六頁），經核均
    與被告辯解相符。又查自訴人因「於八十九年十一月二十一日十五時許，在基隆
    市○○路二十號基隆市仁愛戶政事務所內，未依規定程序致其辦理戶籍謄本之申
    請未經核准，竟當場惱怒將置放該戶政事務所辦公桌之贈閱資料推落地面，並在
    戶政事務所內吵鬧，妨礙該戶政事務所辦理公務，嗣經該戶政事務所報警處理，
    甲○○竟仍不服取締，對到場處理之員警拉扯，並扯破員警王炳坤之制服上衣（
    毀損部分未據告訴），嗣經警當場查獲。」涉犯刑法第一百三十五條第一項之妨
    害公務罪嫌，業經台灣基隆地方法院檢察署檢察官以八十九年度偵字第四八０七
    號提起公訴在案，有該起訴書在卷可稽（見原審卷第四一頁）。是自訴人當時確
    構成妨害公務之現行犯無疑。準此，被告乙○○依法執行職務，以現行犯逮捕自
    訴人，乃依法令之行為，且觀之自訴人所受之傷害部位為右上肢部位，有自訴人
    提出之驗傷單影本附卷可參，並未逾越必要程度，更何況對自訴人為短暫自由拘
    束，係逮捕現行犯之當然結果，自無公務員假借職務上之權力、機會及方法，為
    妨害自由及傷害之犯行。次按妨害公務乃公訴罪，無須告訴乃論，自訴人以戶政
    事務所為法人，無從為告訴云云，殊屬誤會。再者，被告確係因戶籍員報案請求
    派警協助方至現場處理，業如上述，自訴人以被告未能提出報案單及其為警備隊
    員，非值班員警，不得受理報案云云為辯，顯昧於事實。此外，復查無其他積極
    事證足以確切證明被告涉有自訴人所指訴之犯行。原審因而依照前開說明，裁定
    駁回本件自訴，並無違誤。自訴人仍執上詞，指摘原裁定不當，為無理由，應予
    駁回。
五、據上論結，應依刑事訴訟法第四百十二條，裁定如主文。
中      華      民      國    九十    年      九      月     二十四     日
                                臺灣高等法院刑事第十三庭
                                    審判長法  官  蔡    燉
                                          法  官  李  春  地
                     法  官  盧  彥  如
右正本證明與原本無異。
不得再抗告。
                                          書記官  何  閣  梅
中      華      民      國    九十    年      九      月     二十六     日


司法院資訊處製作；財團法人民間司法改革基金會備份。
